【裁判字號】    92,易,104
【裁判日期】    920225
【裁判案由】    詐欺
【裁判全文】
臺灣彰化地方法院刑事判決                          九十二年度易字第一四號
    公  訴  人  臺灣彰化地方法院檢察署檢察官
    被      告  丁○○  男  三.
右列被告因詐欺案件，經檢察官提起公訴（九十一年度偵字第七０三五號），本院判
決如左：
    主      文
丁○○無罪。
    理      由
一、公訴意旨略以：被告丁○○前於民國八十七年八月一日，至上海商業儲蓄銀行員
    林分行（下稱上海商銀）開立帳號00000000000000000號之活
    期儲蓄款帳戶。嗣於九十一年三月間，在報紙上見有收購存摺廣告，丁○○依一
    般社會生活之通常經驗，本可預見收購存摺之人將有可能將之作為不法收取他人
    款項之用，竟仍基於意圖幫助他人不法所有犯罪之之不確定故意，與刊登廣告之
    年籍不詳楊姓男子聯絡，而於同年月二十六日十時許，在台中市火車站前，以新
    台幣（下同）一千元之代價，將前開上海商銀之存摺、金融卡出售予楊姓男子，
    提供其作為詐欺取財之工具，楊姓男子於取得存摺後，即基於意圖為自己不法所
    有之概括犯意，連續於中國時報、自由時報刊登廣告「海關查扣通訊批發商，小
    妖機，Ｊ９５等手機拍案價一律現金二千元，電話0000000000、00
    00000000」等語，致使乙○○、甲○○於九十一年四月八日分別在報紙
    上見該廣告，即撥打上開行動電話門號與自稱「康先生」之男子聯絡，「康先生
    」乃詐稱要先查證帳號金額是否足夠，要求乙○○、甲○○將提款卡插入提款機
    依其指示操作，後因乙○○、甲○○發覺帳戶金額分別被轉帳一萬二千三百四十
    五元、四千元（起訴書誤載為四千零十八元，蓋多出之十八元乃跨行之轉帳手續
    費）至前揭00000000000000000號帳戶，始知受騙，經報警處
    理後，循線查獲被告丁○○，因認被告丁○○涉犯幫助詐欺罪嫌云云。
二、按犯罪事實應依證據認定之，無證據不得推定其犯罪事實；又不能證明被告犯罪
    者，應諭知無罪之判決；刑事訴訟法第一百五十四條、第三百零一條第一項分別
    無罪判決定有明文。又所謂以詐術使人交付或得利益必須被詐欺人因其詐術而陷
    於錯誤，若其所用方法，不能認為詐術，亦不致使人陷於錯誤，即不構成該罪，
    有最高法院四十六年度臺上字第二六０號判例要旨可為參酌。至於所謂幫助犯，
    除有幫助之行為，並須與正犯有犯意之聯絡，始能論以幫助犯，最高法院二十年
    度上字第一八二八號判例，亦採斯旨，足可佐參，是以幫助犯須對於正犯之行為
    ，有所認識，並進而實施幫助行為，對於正犯給予助力，否則尚難令負幫助犯之
    罪責。
三、訊據被告丁○○，固坦承曾於上海商銀開立帳號00000000000000
    000號之活期儲蓄款帳戶，並於九十一年三月間，因生活窘迫，由在報紙分類
    廣告得知，而將前開帳戶存摺及金融卡，在台中市火車站前，以一千元出售予真
    實姓名年籍不詳之楊姓男子，惟矢口否認有前揭幫助詐欺之犯行，辯稱：伊不認
    識上述二位被害人，其因為賺取生活費，才將存摺出售，該名楊姓男子稱買來存
    摺係為供作帳之用，且伊並無0000000000、0000000000行
    動電話門號等語。
四、經查：（一）本件被害人乙○○、甲○○，乃自報紙分類廣告得知出售手機之訊
    息，而撥打上開0000000000、0000000000行動電話門號與
    自稱「康先生」之男子聯絡，聯絡後「康先生」稱要查詢帳戶金額，渠等即將提
    款卡插入提款機中，並照「康先生」之指示操作，迨交易明細表列印出來，始知
    受騙等情，業據被害人於警訊中陳明，然從被害人所述，實無從查明「康先生」
    者究為何人，再前揭廣告中之行動電話門號，經查詢乃第三人「丙○○」所申請
    之門號，此有和信電訊股份有限公司出具之使用者資料附卷可稽，是單憑被害人
    所述情節，無法證明自稱「康先生」者即係向被告購買存摺之楊姓男子，或係被
    告本人，被告是否為本件犯罪中施用詐術之行為人不明，而檢察官所訴被告涉案
    情節又非構成要件事實，是以被告對於他人施用詐術之行為究竟有無認識，並本
    此認識進而給予助力，厥為本件關鍵。（二）次查，被告固曾將其申請之上海商
    銀存摺、金融卡出售予楊姓男子使用，依常理雖有可能懷疑供作不法用途，但此
    可能性猶未足以證明被告對於「正犯」所將實施之構成要件已有認識，亦即，被
    告縱對於其所有之存摺、金融卡，「可能」將被用於不法用途有任何模糊之認識
    ，但對於「正犯」所將實施之犯罪類型毫無所知，即不能遽認被告與行為人已有
    何等「犯意聯絡」或幫助之故意，申言之，行為人若另將該存摺、金融卡，再用
    於其他諸如擄人勒贖、販賣毒品等犯罪以收取犯罪所得，自不能令被告對於並無
    所知，甚且於出售存摺、金融卡之初，根本尚未發生之犯罪負任何罪責。綜前所
    述，被告出售帳戶容有不當，然出賣帳戶供他人使用，出賣者非必然知買受者使
    用於非法行為，或作不法勾當，況本件不能證明實施詐欺行為者即係被告或其出
    售存摺、金融卡之對象楊姓男子，亦無法證實被告於交付存摺、金融卡之際，自
    始即有何幫助他人詐騙告訴人之故意，自難僅憑被告出售帳戶供他人使用，即令
    其負詐欺或幫助詐欺罪責，此外，本院復查無其他積極證據，足認被告有何詐欺
    或幫助詐欺之情事，不能證明被告犯罪，自應為無罪之諭知。
據上論斷，應依刑事訴訟法第三百零一條第一項，判決如主文。
本案經檢察官賴志盛到庭執行職務
中      華      民      國      九十二    年      二    月    二十五    日
                                臺灣彰化地方法院刑事第二庭
                                    法      官  王義閔
右正本證明與原本無異。
如不服本判決，應於判決送達後十日內，向本院提出上訴狀( 須附繕本 )。
告訴人或被害人對於判決如有不服具備理由請求檢察官上訴者，其上訴期間之計算係
以檢察官收受判決正本之日期為準。
                                      法院書記官  詹國立
中      華      民      國      九十二    年      二    月    二十七    日


司法院資訊處製作；財團法人民間司法改革基金會備份。
